【裁判字號】    88,上訴,343
【裁判日期】    890112
【裁判案由】    違反槍砲彈藥刀械管制條例
【裁判全文】
臺灣高等法院臺中分院刑事判決                    八十八年度上訴字第三四三號
    上  訴  人
    即  被  告  戊○○
    指定辯護人  本院公設辯護人  壬○○
    選任辯護人
    上  訴  人
    即  被  告  乙○○
右上訴人等因違反槍砲彈藥刀械管制條例案件，不服台灣南投地方法院八十七年度訴
字第二四七號中華民國八十七年十一月廿五日第一審判決（起訴案號：台灣南投地方
法院檢察署八十七年度偵字第一五四二、一九二五號），提起上訴，本院判決如左：
    主      文
原判決關於戊○○及乙○○未經許可持有可發射子彈具有殺傷力之槍枝部分撤銷。
戊○○未經許可，持有可發射子彈具有殺傷力之槍枝，累犯，處有期徒刑壹年貳月，
併科罰金新台幣參萬元；罰金部分如易服勞役，以新台幣玖佰元即銀元參佰元折算壹
日。扣案改造七‧六五厘米手槍（槍枝管制編號0000000000號）、改造四五手槍（槍
枝管制編號0000000000號）各壹枝均沒收。
乙○○未經許可，持有可發射子彈具有殺傷力之槍枝，處有期徒刑壹年，併科罰金新
台幣貳萬元；罰金部分如易服勞役，以新台幣玖佰元即銀元參佰元折算壹日。扣案改
造四五手槍（槍枝管制編號0000000000號）壹枝沒收。
    事      實
一、戊○○曾於民國（下同）八十年間，因違反肅清煙毒條例，經判處有期徒刑二年
    ，緩刑五年。又於八十一年間，因竊盜及恐嚇、妨害兵役案件，經分別判處有期
    徒刑一年二月、八月、四月，合併定其應執行刑有期徒刑一年十月確定，並與前
    撤銷之緩刑接續執行，於八十三年八月二日假釋出獄，至八十五年五月二十二日
    假釋期滿，未經撤銷，以已執行論。猶不知悔悟，復於八十七年二月間某日，未
    經許可，持有可發射子彈、具殺傷力之改造七‧六五厘米手槍（槍枝管制編號00
    00000000號）、改造四五手槍（槍枝管制編號0000000000號）各一枝，攜至南投
    縣名間鄉○○路○段一二八巷一七一號乙○○之租屋處，將上開改造四五手槍一
    把（槍枝管制編號0000000000號，起訴書誤為七、六五厘米手槍）交予乙○○把
    玩，乙○○亦未經許可，持有該可發射子彈、具殺傷力之改造四五手槍。嗣於同
    年四月二十六日，為警在前揭乙○○租屋處三樓之水塔內查獲上開改造七‧六五
    厘米手槍及改造四五手槍各一枝，因而獲悉上情（另扣得改造九○手槍一枝及子
    彈十八顆，經鑑定並不具殺傷力，又扣得之槍管一支、滑套一個，連同乙○○於
    八十七年四月十一日下午十八時許，經警在上址蒐得之槍身一枝、擊錘一個，經
    鑑定均非槍枝之主要組成零件）。
二、案經南投縣警察局南投分局報請（八十七年偵字第一五四二號）及南投縣警察局
    移送（八十七年偵字第一九二五號）台灣南投地方法院檢察署檢察官偵查起訴。
    理      由
一、訊據上訴人即被告（下稱被告）戊○○、乙○○均矢口否認右揭事實，戊○○辯
    稱：渠未持有該二把改造手槍，係乙○○之父親開價新台幣五十萬元，要渠代乙○○扛起本件罪行，渠於八十七年三月二十八日即因案羈押於看守所，扣案槍枝
    於同年四月二十六日始被查獲，與渠無關，曾麗娟之證言係為其男友乙○○脫罪
    ，妄自編造之詞，不足採信。又當日警方於同一手提包內，另扣得之槍管一支、
    滑套一個，與乙○○於八十七年四月十一日經警查獲之槍身一枝、擊錘一個，乃
    屬同一手槍之零件，乙○○既承認後者為其所有，足見上開手提袋，連同其內槍
    枝，均為乙○○之物等。乙○○則辯稱：戊○○雖曾分持上開改造手槍至其住處
    ，但渠並未取出把玩，並無持有之情，曾麗娟於警訊時所為陳述，語意可能有所
    偏差，應係指其撞見戊○○持改造四五手槍把玩炫耀之時，乙○○亦有在場之意
    ，而非指乙○○亦把玩該手槍等語。經查：
    (一)被告戊○○於八十七年二月間攜帶為警查獲之手提袋一只，至被告乙○○租屋
      處，凌晨四時許與乙○○二人，同在上址二樓房間內把玩上揭改造四五手槍被
      曾麗娟撞見，曾麗娟即很生氣詢問乙○○何以持該物，乙○○告以係「阿寬」
      所有，阿寬（即戊○○）亦稱係其所有等情，業據證人曾麗娟於警訊時及偵查
      中證述甚詳，核與被告乙○○所陳情節大致相符，被告戊○○自承其與乙○○
      為朋友，並無仇怨，則乙○○當無任意誣攀之理，況證人曾麗娟於警方初訊時
      ，即明確指認藏置槍枝之手提袋，為戊○○所有，並指稱乙○○曾與戊○○共
      同把玩袋中所置金銀色手槍（即扣案改造四五手槍），因顏色顯眼，且多裝一
      支紅外線瞄準器，故能確認。審諸曾麗娟與乙○○乃是同居之男女朋友關係，
      二人關係匪淺，倘非果有其事，曾麗娟豈有杜撰事實，陷害乙○○之理，況乙○○於警訊時經訊以「你女友曾麗娟於八十七年二、三月在你租賃處看見你和
      戊○○把玩改造四五手槍，有否此事」時，自承「有此事情」。足見曾麗娟上
      開證詞明確，且與事實相符而堪採信，被告乙○○所辯顯係事後卸責之詞，不
      足採信。
    (二)被告戊○○雖於原審辯稱：渠未曾到過乙○○租處頂樓，渠曾暫住的廢棄房屋
      ，距乙○○租處約有一、二百公尺云云。惟查，戊○○確曾暫住乙○○租處隔
      壁，門牌號碼為名間鄉○○路○段一二八巷一六九號無人公寓，業據乙○○及
      曾麗娟指述甚明，二人經隔別訊問之結果，互核一致，而名間鄉○○路○段一
      二八巷一六九號房屋為癸○○所有，曾遭人以起子撬開門鎖方式進入居住，物
      品並無失竊等情，並有南投縣警察局南投分局名間分駐所管區警員張榮杉所提
      出之報告書附卷足稽。再參以被告戊○○於檢察官偵查中自承確有於乙○○隔
      壁空屋居住等節（見八十七年偵字第一九二五號卷第五十頁），堪認上開辯詞
      ，乃是卸責之語，是被告乙○○指稱戊○○曾躲藏於其租賃處隔壁之空屋內二
      、三天，亦常到其租賃處，並拿過該手提包及裏面之槍械供其觀看等情，尚非
      無據。戊○○另辯稱：警方查獲物品，除扣案改造手槍二枝外，另有槍管一支
      、滑套一個，與乙○○於八十七年四月十一日經警查獲之槍身一枝、擊錘一個
      ，乃屬同一手槍之零件，足見上開物品，均為乙○○所有云云，惟查，上開槍
      枝零件，經送請內政部警政署刑事警察局鑑定之結果，雖認均屬仿 BERETTA廠
      製造之玩具手槍零件，但僅認屬同一類玩具手槍之零件，無法確定其是否為同
      一把手槍所有，有該局八十七年十月八日刑鑑字第七四八八二號函可稽，被
      告戊○○執此認上開槍枝連同零組件，均為乙○○所有，亦屬無據。且曾麗娟
      之前述供陳已甚明確，依其指述被告乙○○亦涉本件違反槍砲彈藥刀械管制條
      例罪責，被告戊○○辯稱曾麗娟之證言係為乙○○脫罪、妄自編造之詞，亦不
      足採。另被告戊○○請求本院傳訊庚○○、甲○○、丙○○、丁○○（即乙○○之父）以證明丁○○叫戊○○替乙○○頂罪，經本院傳訊丙○○、丁○○均
      到庭證稱未叫戊○○替乙○○頂罪等語，另經本院傳訊庚○○、甲○○，庚○○因已死亡而無法到庭，甲○○則未到庭，被告戊○○另請求傳訊己○○，雖
      據己○○證稱：渠聽過乙○○告訴戊○○要以五十萬元代價叫戊○○代其擔負
      槍枝罪責，所擔負係單獨或共同罪責渠不清楚。惟被告乙○○則供稱：出錢擔
      罪全是戊○○自己講的，是其稱渠與其二人均涉犯同件槍枝案，要渠出五十萬
      元要其一人擔罪等語，是姑不論係乙○○或戊○○說要以五十萬由一人扛負本
      件未經許可、持有可發射子彈具殺傷力之槍枝罪責，惟被告戊○○依前述曾麗
      娟之證述，既確係犯本件罪責，自不因其是否替他人一肩扛負所有罪責，而對
      其所成立之本件犯罪有所影響。此外，上開改造手槍二枝，經送內政部警政署
      刑事警察局鑑驗結果，改造之七‧六五厘米手槍，係將金屬玩具手槍之槍管內
      阻鐵去除，改造之四五手槍，係將槍管更換貫通之土造金屬槍管，均認機械性
      能良好，可發射適用子彈，具有殺傷力，有該局八十七年五月二十六日刑鑑字
      第三五七○八號鑑驗通知書一紙附卷為憑，本件事證明確，被告戊○○、乙○○上揭犯行均堪認定。
二、核被告戊○○、乙○○所為，均係犯槍砲彈藥刀械管制條例第十一條第四項之未
    經許可持有可發射子彈具有殺傷力之槍枝罪（起訴書誤載為第十一條第三項）。
    被告戊○○於八十年間，因違反肅清煙毒條例案件，經判處有期徒刑二年，緩刑
    五年，又於八十一年間，因竊盜及恐嚇、妨害兵役案件，經分別判處有期徒刑一
    年二月、八月、四月，合併定其應執行刑有期徒刑一年十月確定，並與前經撤銷
    之緩刑接續執行，於八十三年八月二日假釋出獄，於八十五年五月二十二日假釋
    期滿，未經撤銷，以已執行論，有本院被告全國前案紀錄表在卷可稽，其於刑之
    執行完畢後，五年內再犯有期徒刑以上之本罪，為累犯，應依刑法第四十七條之
    規定加重其刑。原審予被告戊○○、乙○○論罪科刑固非無見，惟查原審未斟酌
    大法官會議釋字第四七一號解釋之比例原則精神，逕予宣告戊○○、乙○○並應
    於刑之執行完畢或赦免後，令入勞動場所強制工作三年，尚有未當（詳如後述）
    。被告戊○○、乙○○上訴意旨猶否認犯罪，固無足採，惟原判決既有可議，即
    無可維持，應由本院將原判決關於戊○○及被告乙○○未經許可、持有可發射子
    彈具有殺傷力之槍枝部分撤銷改判，爰審酌被告戊○○之素行不良，及持有二支
    改造槍枝，暨犯罪後之態度等情狀，仍量處如主文第二次所示之刑。另審酌被告
    乙○○之素行尚佳、及持有一支改造槍枝、犯後態度等一切情狀，量處如主文第
    三項所示之刑，罰金部分並均諭知以新台幣九百元即銀元三百元之易服勞役折算
    標準。扣案上開改造七‧六五厘米手槍一支、改造四五手槍一支均係違禁物，應
    依刑法第三十八條第一項第一款規定宣告沒收。
三、按人民身體之自由應予保障，憲法第八條設有明文。限制人身自由之法院，其內
    容須符合憲法第二十三條定要件。保安處分係對受處分人將來之危險性所為拘束
    其身體、自由等之處置，以達教化與治療之目的，為刑罰之補充制度。本諸法治
    國家保障人權之原理及刑法之保護作用，其法律規定之內容，應受比例原則之規
    範，使保安處分之宣告，與行為人所為行為之嚴重性、行為人所表現之危險性，
    及對於行為人未來行為之期待性相當，司法院大法官會議釋字第四七一號著有解
    釋，經查被告戊○○前雖有違反肅清煙毒條例案件、竊盜、恐嚇、妨害兵役等前
    科，惟尚未有違反槍砲彈藥刀械管制條例之前科。被告乙○○則於本件犯行後，
    始有施用第一級毒品及贓物之前科，有本院被告全國前案紀錄表二紙在卷足稽，
    且其等持有之手槍僅係將槍管內阻鐵去除，及將玩具槍換裝車通之金屬槍管而成
    之改造手槍，而非制式手槍，另其係放置在水塔內被警查獲，而非攜帶外出用以
    犯罪，其等持有改造手槍之嚴重性及所表現之危險性尚非特別鉅大，經此次教訓
    ，應能期待其未來能知所警惕，不再重蹈覆轍，本院認被告戊○○、乙○○雖犯
    有未經許可製造可發射子彈具有殺傷力之手槍罪責，惟尚無宣告強制工作三年之
    必要，爰不併予諭知令入勞動場所強制工作。
四、原審法院檢察署檢察官公訴意旨另認被告戊○○持有槍砲主要組成零件槍管一支
    、滑套一個，另涉同條例第十三條第四項之罪，惟查，上開物品連同乙○○於八
    十七年四月十一日下午十八時許，經警在上址蒐得之槍身一枝、擊錘一個，經送
    請刑事警察局鑑定之結果，認均係仿BERETTA 廠製造之玩具手槍零件，槍管一支
    則尚未車造完成，均非槍枝之主要組成零件，有該局八十七年十月八日刑鑑字
    第七四八八二號函可按，檢察官仍認被告戊○○涉有上開犯行，容有未洽，惟因
    檢察官認此部分與被告戊○○前述判處罪刑部分有想像競合關係，係裁判上一罪
    ，爰不另為無罪之諭知。
據上論結，應依刑事訴訟法第三百六十九條第一項前段、第三百六十四條、第二百九
十九條第一項前段，槍砲彈藥刀械管制條例第十一條第四項，刑法第十一條前段、第
四十七條、第四十二條第二項、第三十八條第一項第一款，罰金罰鍰提高標準條例第
二條前段，判決如主文。
本案經檢察官辛○○到庭執行職務。
中      華      民      國    八十九      年      一      月    十二    日
                                  臺灣高等法院臺中分院刑事第三庭
                                        審判長法  官  方  艤  駐
                                              法  官  吳  信  銘
                                              法  官  王  德  麟
右正本證明與原本無異。
如不服本判決應於收受送達後十日內向本院提出上訴書狀，其未述上訴之理由者並
得於提起上訴後十日內向本院補提理由書（均須按他造當事人之人數附繕本）。
                                              書記官  林  振  甫
中      華      民      國    八十九      年      一      月    十三    日
附錄本案論罪科刑法條全文：
槍砲彈藥刀械管制條例第十一條第四項：
未經許可，持有寄藏或意圖販賣而陳列第一項所列槍砲者，處一年以上七年以下有
  期徒刑，併科新臺幣七百萬元以下罰金。
                                                                        Ａ


司法院資訊處製作；財團法人民間司法改革基金會備份。
